【裁判字號】    95,訴緝,157
【裁判日期】    951229
【裁判案由】    毒品危害防制條例
【裁判全文】
臺灣板橋地方法院刑事判決             95年度訴緝字第157號
公  訴  人  臺灣板橋地方法院檢察署檢察官
被      告  丁○○
                    （另案於臺灣桃園監獄執行）
上列被告因違反毒品危害防制條例案件，經檢察官聲請簡易判決
處刑（94年度偵字第11690 號），本院認不宜行簡易程序，改依
通常程序審理（原受理案號：94年度簡字第4654號），判決如下
：
    主  文
丁○○明知為禁藥而轉讓，累犯，處有期徒刑柒月。
    事  實
一、丁○○前於民國89年間因施用毒品案件，經本院以89年度易
    字第1533號判決判處有期徒刑6 月確定，於92年6 月26日縮
    刑期滿執行完畢（再犯本罪構成累犯）。詎仍不知悔改，明
    知安非他命係屬藥事法管制之禁藥及毒品危害防制條例所管
    制之第二級毒品，不得非法持有及轉讓，竟仍基於轉讓禁藥
    即第二級毒品安非他命之犯意，於94年6 月中旬某日，在乙○○位於臺北縣三重市○○路○ 段144 號之住處，轉讓微量
    安非他命（約0.1 公克）予乙○○施用一次（乙○○施用毒
    品部分由檢察官另行偵辦），嗣經警於94年7 月6 日20時許
    ，在臺北縣三重市○○路○ 段144 號查獲丁○○、乙○○等
    人施用毒品犯行，始循線查悉上情。
二、案經臺北縣政府警察局新莊分局報請臺灣板橋地方法院檢察
    署檢察官偵查後聲請簡易判決處刑，本院認本件不宜行簡易
    訴訟程序，改依通常程序審理。
    理  由
一、訊據被告丁○○矢口否認有上揭轉讓禁藥即第二級毒品安非
    他命予乙○○等情。辯稱：我和乙○○、甲○○是一起出錢
    去買安非他命，買回來以後一起施用，並沒有轉讓安非他命
    給乙○○；可能是有一次乙○○錢出的比較少，也和我們一
    起施用，所以他才會認為是我請他施用安非他命，實際上我
    並沒有轉讓安非他命給乙○○的意思與行為云云。惟查：
    (一)按被告以外之人於審判外之言詞或書面陳述，除法律有規
      定者外，不得作為證據，惟被告以外之人於偵查中向檢察
      官所為之陳述，除顯有不可信之情況者外，得為證據，刑
      事訴訟法第159 條第1 項、第159 條之1 第2 項分別定有
      明文。查本件證人乙○○於94年7 月7 日、94年7 月21日
      在檢察官偵訊時之證述，雖屬被告以外之人於審判外之言
      詞陳述，惟檢察官於偵訊前已踐行具結程序，此觀偵訊筆
      錄所載及所附證人結文甚明，合於法定要件，而上開證人
      有完足之觀察、記憶及陳述能力，檢察官亦無任何違法取
      供情事，94年7 月21日偵訊證人乙○○時，亦予被告丁○○在庭對質詰問之機會，可見證人乙○○前揭於檢察官偵
      訊中所為之證述顯係出於自由意志，可信性極高，本院復
      查無任何「顯有不可信之情況」，依刑事訴訟法第159 條
      之1 第2 項規定，為傳聞證據之例外情形，自有證據能力
      ，合先敘明。
    (二)本件被告丁○○確曾於94年6 月中旬某日在臺北縣三重市
      ○○路○ 段144 號之住處，轉讓微量安非他命予乙○○施
      用一次等情，業據被告本人於94年7 月21日檢察官偵訊中
      自白供稱：「（問：有否拿到安非他命請乙○○？）有，
      有拿過一次，時間我忘記了，應該是在（94年）6 月份，
      時間跟乙○○剛剛說的是相同的，是在三重市○○路他的
      住處，是請他安非他命一點點而已，我們是倒在玻璃球一
      起施用的。」等語（見94年度偵字第11690 號卷第78頁）
      ，核與證人乙○○於94年7 月7 日、同年月21日檢察官偵
      訊中證稱：我沒有向被告丁○○買過毒品，但上個月（94
      年6 月）中旬的時候，被告去我三重市○○路住處時，我
      在當天晚上8 、9 點，有跟被告要一點安非他命來用，是
      我自己跟被告要的，我只要一點點，約0.1 公克而已，我
      是直接跟被告說我想要用，問他有沒有，叫他拿一點請我
      ，他有請我，我當場就把被告請我的安非他命用完了等語
      相符（見同上偵卷第58、77頁）。查本件被告丁○○與證
      人乙○○於前開94年7 月21日偵查庭中均到庭應訊，證人
      乙○○當庭於被告面前證述被告轉讓安非他命予其本人等
      語，被告亦當庭表示同意證人乙○○所言並為自白，核其
      情狀，前揭偵查中被告之自白及證人乙○○之證言自均足
      以憑信無疑。
    (三)證人乙○○雖於本院審理中翻異前詞，改稱：94年7 月6
      日20時，在臺北縣三重市○○路○ 段144 號，我與被告丁○○及甲○○、蘇哲銘等四人，共同為警查獲持有毒品安
      非他命案件；94年7 月7 日、同年月21日我在檢察官訊問
      時說我向被告要一點安非他命是不實在的，我們都是共同
      出資去買安非他命，檢察官訊問當時我在退藥，精神狀態
      不好，不知道檢察官問我什麼，所以說的不實在；我從94
      年7 月7 日被查獲後，關在北所，一直到94年7 月21日仍
      然在退藥；我和被告沒有仇恨，我不知道為何在偵訊中我
      會說被告轉讓安非他命給我，我不知道當時我要做什麼；
      我今日庭訊所言才是實在，之前我兩次我不知道檢察官問
      我什麼問題，因為當時我精神不好，想要趕快回去，我以
      為檢察官是問我，有無跟丁○○一起施用，檢察官的問題
      我聽不清楚云云（見本院卷第76-78 頁）。惟查：
      1.本件證人乙○○係於94年7 月6 日為警查獲，並於同年
        月7 日移送檢察署複訊，當時距其施用毒品之時間尚短
        ，或有可能因藥癮發作精神不濟；惟證人乙○○於同年
        月21日上午10時38分許再經檢察官提訊時，距被查獲之
        日已逾半月，其藥癮應已不足以影響其精神狀態，衡情
        應無因藥癮發作致無法聽清楚檢察官問話之可能。
      2.且證人甲○○於本院審理時亦證稱：我與被告、乙○○
        若沒有錢就不會去買毒品，沒有施用毒品也沒關係，如
        果一段時間沒有施用毒品，我確定我們三個還是可以正
        常說話、對談、做日常生活的工作；我本人並不會因為
        沒有施用毒品就會發生聽不清楚別人講話或答非所問的
        情形，我觀察被告及乙○○也沒有這種情形等語綦詳（
        見本院卷第83頁），可見證人乙○○平日縱未施用毒品
        ，其毒癮亦尚不致於使其本人無法正常應答，更何況94
        年7 月21日檢察官訊問時，證人乙○○已於臺北看守所
        中羈押近二星期，更不可能仍有藥癮發作不知檢察官問
        話內容之理。
      3.況且，94年7 月21日該次偵查庭期，被告丁○○亦同時
        在庭，證人乙○○當被告之面指證被告轉讓安非他命予
        其本人，被告亦無一詞置辯，可見證人乙○○應係本於
        事實而為陳述，並無設詞構陷被告之可能。
      4.綜上可知，證人乙○○前揭於本院審理中所言，顯係事
        後迴護被告之詞，要非可採。
    (四)至證人甲○○於本院審理中雖證稱：94年7 月6 日20時許
      ，在臺北縣三重市○○路○ 段144 號3 樓，我與被告丁○○及乙○○、蘇哲銘因為持有毒品，為警查獲；被告並沒
      有轉讓安非他命給乙○○，因為我24小時都和被告在一起
      ，不論被告去哪裡我都會跟去，被告應該是沒有把毒品轉
      讓給乙○○這件事情；被告睡的時候我會跟著，只要被告
      有出去我都會跟著他，因為我和被告同居。我和被告、乙○○三個人會一起籌錢去跟「汽水」買毒品，總共有3 、
      4 次，這3 、4 次每次都是三個人一起去買回來一起施用
      完畢云云（見本院卷第79-82 頁）。惟查：本件證人甲○○係被告之女朋友，且與被告育有一子一節，業據被告自
      承在卷（見本院卷第87頁），是證人甲○○既與被告有前
      揭特殊關係，其證言是否可資憑信，已非無疑；且衡諸常
      情，縱親如父母、子女、夫妻之關係，亦不可能一日24小
      時須臾不離，隨時彼此監視，本件證人甲○○竟於本院審
      理中證稱其本人24小時均和被告在一起，故能擔保被告並
      未轉讓安非他命予證人乙○○云云，顯然悖於常理，要屬
      迴護被告之詞，不足採信。
    (五)綜上調查，被告前揭偵查中之自白應與事實相符，本件事
      證明確，被告犯行洵堪認定。
二、按安非他命為毒品危害防制條例第2 條第2 項第2 款所列之
    第二級毒品，非經許可不得非法持有、轉讓；亦為藥事法第
    22條第1 款所指經中央衛生主管機關明令公告禁止製造、調
    劑、輸入、輸出、販賣或陳列之毒害藥品；明知為禁藥而轉
    讓者，應依同法第83條之規定處罰；而藥事法第83條第1 項
    法定刑為7 年以下有期徒刑，得併科新台幣500 萬元以下罰
    金，較毒品危害防制條例第8 條第2 項、第3 項、第4 項及
    其未遂犯之法定刑為重。藥事法第83條第1 項係於93年4 月
    21日修正公布，同年月23日施行，為毒品危害防制條例之後
    法。毒品之範圍尚包括影響精神物質與其製品。而藥事之管
    理，亦非僅止於藥品之管理。又毒品未必係經公告之禁藥，
    禁藥亦未必為毒品。毒品危害防制條例與藥事法二者，並無
    必然之特別法與普通法關係。故除有轉讓之第二級毒品達毒
    品危害防制條例第8 條第6 項之一定數量，經依法加重後之
    法定刑較藥事法第83條第1 項之法定刑為重之情形外，因藥
    事法第83條第1 項為後法，且為重法，應優先適用藥事法處
    罰（臺灣高等法院暨所屬法院94年法律座談會刑事類提案第
    8 號意見參照）。查本件查獲被告丁○○所持有、轉讓之第
    二級毒品安非他命，並無證據證明其重量已逾行政院公告應
    加重其刑之標準10公克，是核被告丁○○所為，應以藥事法
    第83條第1 項之明知為禁藥而轉讓罪論處。其持有禁藥安非
    他命之低度行為應為轉讓之高度行為所吸收，亦不另論以毒
    品危害防制條例第11條第2 項之持有第二級毒品罪。起訴意
    旨認被告所為係犯刑法第30條第1 項、毒品危害防制條例第
    10條第2 項之幫助施用第二級毒品罪，尚有未洽；惟公訴人
    已於本院審理期日變更起訴法條為藥事法第83條第1 項之轉
    讓禁藥罪，核屬無誤，併此說明。末查，被告有如事實欄所
    示之犯罪科刑執行前科，有臺灣高等法院被告前案紀錄表一
    份附卷可按，其於受有期徒刑執行完畢後，5 年內再故意犯
    本件有期徒刑以上之罪，為累犯，應依法加重其刑（被告行
    為後，刑法第47條之規定固於95年7 月1 日修正公布施行，
    將舊法修正限制為受徒刑之執行完畢，或一部之執行而赦免
    後，五年以內「故意」再犯有期徒刑以上之罪者，始成立累
    犯。但上述新舊法之規定，對於本件被告「故意」犯轉讓禁
    藥罪，並無所謂「有利或不利」之情形，自毋庸依新刑法第
    2 條規定比較新舊法規定，最高法院95年度台上字第5589號
    判決參照）。
三、爰審酌被告丁○○有毒品前科，素行非佳，此有卷附臺灣高
    等法院被告前案紀錄表1 份可按，其明知施用禁藥即第二級
    毒品安非他命對他人身心有極度不良之影響，成癮後每每因
    毒品花費傾家蕩產，甚至鋌而走險，對社會治安極易產生嚴
    重危害，竟仍轉讓禁藥即第二級毒品安非他命供乙○○施用
    ，嚴重危害國民之身心健康，犯罪所生之危害實屬非輕，其
    犯罪之動機、目的、手段均殊非可取；犯罪後復飾詞否認犯
    行，態度不佳；惟其本件轉讓之安非他命數量甚微，且轉讓
    次數僅此一次等一切情狀，量處如主文所示之刑，以資懲儆
    。
四、末查，扣案之安非他命1 包（毛重0.5 公克）、吸食器1組
    、分裝勺1 支及玻璃球1 個，應屬被告施用毒品所用之物，
    本院查無證據可資證明前開扣案物品與被告本件轉讓禁藥即
    第二級毒品安非他命予乙○○之犯行有何關聯性，況且前揭
    扣案之安非他命1 包（毛重0.5 公克），亦經本院93年度易
    字第1354號被告丁○○施用毒品案件判決沒收，有該判決書
    1 份附卷可按。從而，公訴意旨求予沒收，尚有未洽，爰均
    不宣告沒收，附此敘明。
五、本件證人乙○○、甲○○於本院審理期日出庭作證，具結後
    仍故意曲詞迴護被告丁○○，渠二人所為恐涉刑法偽證之罪
    責，應由檢察官另行偵處，併此指明。
據上論斷，應依刑事訴訟法第452 條、第299 條第1 項前段，藥
事法第83條第1 項，刑法第11條前段、第47條第1 項，判決如主
文。
本案經檢察官丙○○到庭執行職務。
中    華    民    國    95    年    12    月    29    日
                  刑事第五庭審判長法  官  陳坤地
                                  法  官  李麗珠
                                  法  官  許映鈞
以上正本證明與原本無異。
如不服本判決，應於送達後10日內向本院提出上訴狀（須附繕本
）。
                                  書記官  呂苗澂
中    華    民    國    95    年    12    月    29    日
附錄本案論罪科刑法條全文：
藥事法第83條第1項
明知為偽藥或禁藥，而販賣、供應、調劑、運送、寄藏、牙保、
轉讓或意圖販賣而陳列者，處七年以下有期徒刑，得併科新臺幣
五百萬元以下罰金。


司法院資訊處製作；財團法人民間司法改革基金會備份。
